Inventaris van het archief van de Commissie Overheidsbemoeiingen, 1948-1950
Nationaal Archief, Den Haag
Commissie Onderzoek Overheidsbemoeiingen
Cie. Overheidsbemoeiingen
1948-1950
E20206
0.60 meter; 34 inventarisnummers.
Nationaal Archief, Den Haag
Commissie Onderzoek Overheidsbemoeiingen 1948-1950
De Commissie Overheidsbemoeiingen (1948-1950) was door de Minister van Economische Zaken ingesteld om de doelmatigheid van overheidsinstellingen en -maatregelen door te lichten. De uitvoering van deze taak heeft stukken opgeleverd over ondermeer de Centrale Dienst voor Economische Controle, het Centraal Bureau voor de Statistiek, de distributie van auto's en autobanden, het zondagsrijverbod, de Dienst van het IJkwezen, bezuinigingen op de begroting van het Ministerie van Economische Zaken, de taakafbakening met de vak- en bedrijfsorganisaties, de Centrale Dienst voor In- en Uitvoer, de Directie voor de Middenstand, de Rijksbureaus voor Handel en Nijverheid, de wederopbouw van een crisis-organisatie en het Directoraat-Generaal voor de Buitenlandse Economische Betrekkingen.
Archiefvorming
Geschiedenis van de archiefvormer
I n l e i d i n g
In 1948 gingen er stemmen op die pleitten voor afschaffing of vermindering van de overheidsbemoeiingen op economisch gebied. Argumenten voor dit verlangen waren de remmende werking die van de overheidsmaatregelen uitging ten aanzien van de ondernemersactiviteit, de hoge kosten voor overheid en bedrijfsleven en de aanpassing aan het Belgische systeem van grotere economische vrijheid in verband met de verdere verwerkelijking van de Economische Unie. Dit deed de toenmalige Minister van Economische Zaken van den Brink er toe besluiten om bij ministeriële beschikking van 9 april 1948 no. 27018 A.F. de Commissie Onderzoek Overheidsbemoeiingen in te stellen. De Commissie kreeg tot taak om:
de doelmatigheid van de gehele overheidsbemoeiing in het ressort van het Departement van Economische zaken aan een kritisch onderzoek te onderwerpen en hierover aan de Minister verslag uit te brengen,
de Minister van advies te dienen omtrent de mogelijkheden van bezuiniging.
De samenstelling van de Commissie was als volgt:
L.F. Verwoerd, adviseur in algemene dienst van de Minister van Economische Zaken (voorzitter),
P.C. van Traa, hoofd van de afdeling Economisch Onderzoek,
H.A. van der Ven, plaatsvervangend directeur van de Accountantsdienst.
Het secretariaat van de Commissie werd verzorgd door A.A. Padmos van de afdeling Algemene en Financiële Zaken. Bij ministeriële beschikking van 26 mei 1950 no. 13156 D.A.Z. werd de Commissie opgeheven.
Geschiedenis van het archiefbeheer
Het archief van de Commissie werd in 1985 door het Ministerie van Economische Zaken ter bewerking aan de Centrale Archief Selectiedienst aangeboden.
De rechtstitel is (nog) onbekend
Inhoud en structuur van het archief
2.06
Aanwijzingen voor de gebruiker
Openbaarheidsbeperkingen
Volledig openbaar.
Materiële beperkingen
Aanvraaginstructie
Openbare archiefstukken kunnen online worden aangevraagd en gereserveerd. U kunt dit ook via de terminals in de studiezaal van het Nationaal Archief doen. Om te kunnen reserveren dient u de volgende stappen te volgen:
U maakt een profiel aan op www.gahetna.nl, en logt vervolgens in
Via de archiefinventaris (alleen de beschrijvingen met rode nummers) selecteert u het gewenste archiefstuk door op de knop 'Reserveren' te klikken
In het volgende scherm geeft u aan op welke dag u het archiefstuk wilt inzien
Indien u zich bevindt in de studiezaal en een tafelnummer heeft ontvangen kunt u dit nummer vermelden. Als u geen tafelnummer heeft kunt u tafelnummer 777 laten staan
Vervolgens bevestigt u uw reservering door deze te versturen.
Verwant materiaal
Beschikbaarheid van kopieën
Beschrijving van de series en archiefbestanddelen
- STUKKEN VAN ALGEMENE AARD
  - Indicateur van uitgaande stukken, 1948; 1; 1 stuk
  - Ingekomen en doorslagen van uitgaande stukken, 1948-1950.; 2; 1 pak
  - Notulen van vergaderingen van de commissie en verslagen van besprekingen met verschillende instanties, 1948-1950.; 3; 1 omslag
- STUKKEN BETREFFENDE BIJZONDERE ONDERWERPEN
  - Organisatie
    - Stukken betreffende huisvesting van de commissie, 1948-1949.; 4; 1 omslag
    - Stukken betreffende instelling, bevoegdheden en opheffing van de commissie, 1948, 1950.; 5; 1 omslag
  - Taakuitvoering
    - Stukken betreffende de organisatie van het Departement van Economische Zaken, 1946, 1949.; 6; 1 omslag
    - Stukken betreffende het onderzoeken van de mogelijkheid van inkrimping van het takenpakket van de Centrale Dienst voor de Economische Controle, 1947-1949.; 7; 1 omslag
    - Stukken betreffende het verrichten van een onderzoek naar de doelmatigheid van statistieken van het Centraal Bureau voor de Statistiek in het algemeen en van die der economische criminaliteit in het bijzonder, 1948.; 8; 1 omslag
    - Stukken betreffende het onderzoeken van de wenselijkheid van handhaving van autobanden- en autodistributie en het zondagsrijverbod, 1948.; 9; 1 omslag
    - Stukken betreffende het uitstellen van het onderzoek naar de taak en werkzaamheden van de Dienst van het IJkwezen omdat andere onderzoeken dringender worden geacht, 1948.; 10; 1 omslag
    - Stukken betreffende het houden van besprekingen inzake het doorvoeren van bezuinigingen op de begroting van het Ministerie van Economische Zaken voor het dienstjaar 1949, 1948.; 11; 1 omslag
    - Stukken betreffende het zich uitspreken tegen de overdracht van werkzaamheden van overheidsinstellingen aan de vak- en bedrijfsorganisaties, 1948-1949.; 12; 1 omslag
    - Stukken betreffende het onderzoeken van de mogelijkheid om verschillende prijsregelingen te laten vervallen, 1948-1949.; 13; 1 omslag
    - Stukken betreffende het onderzoeken van de toepassing en de effecten van het Bedrijfsvergunningenbesluit 1941, 1948-1949.; 14; 1 omslag
    - Stukken betreffende het onderzoeken van taken, bevoegdheden en de organisatorische positie van de Centrale Dienst voor In- en Uitvoer ten aanzien van het contigentenbeheer en de deviezenverdeling, 1948-1950.; 15; 1 pak
    - Stukken betreffende het onderzoeken van de doelmatigheid van de werkzaamheden van de Directie voor de Middenstand, 1948-1950.; 16; 1 omslag
    - Stukken betreffende het onderzoeken van de taken en werkzaamheden van de Rijksbureaus voor Handel en Nijverheid, 1948-1950.; 17-29; 2 pakken en 11 omslagen
      - Algemeen, 17
      - Rijksbureau voor Aardolieprodukten, 18
      - Rijksbureau voor Chemische en Pharmaceutische Produkten, 19
      - Rijksbureau voor Diamant, 20
      - Rijksbureau voor Hout, 21
      - Rijksbureau voor Huiden en Leder, 22; 1 pak
      - Rijksbureau voor Keramische Produkten, 23
      - Rijkskolenbureau, 24
      - Rijksbureau voor Metalen en Bouwstoffen, 25
      - Rijksbureau voor Papier, 26
      - Rijksbureau voor Rubber, 27
      - Rijksbureau voor Tabak, 28
      - Rijksbureau voor Textiel, 29; 1 pak
    - Stukken betreffende het onderzoeken van de verdeling van machinecontingenten door de Rijksbureaus en de Commissie Kapitaalgoederen, 1948-1950.; 30; 1 pak
    - Stukken betreffende het laten verrichten van een onderzoek door de Accountantsdienst van het Ministerie van Economische Zaken naar de taak en werkzaamheden van de Economische Voorlichtingsdienst en de Stichting Economische Publicaties, 1949-1950.; 31; 1 omslag
    - Stukken betreffende het laten verrichten van een onderzoek door de Accountantsdienst van het Ministerie van Economische Zaken naar de taak en werkzaamheden van de Economische Controledienst, 1949-1950.; 32; 1 omslag
    - Stukken betreffende bemoeienis met de oprichting van een commissie voor de voorbereiding van de wederopbouw van een crisis-organisatie, 1949-1950.; 33; 1 omslag
    - Stukken betreffende het onderzoeken van taak en werkzaamheden van het Directoraat-Generaal voor de Buitenlandse Economische Betrekkingen en van de Commissie Licenties en Deelnemingen, 1949-1950.; 34; 1 pak